【裁判字號】    90,訴,467
【裁判日期】    901017
【裁判案由】    槍砲彈藥刀械管制
【裁判全文】
臺灣板橋地方法院刑事判決                            九十年度訴字第四六七號
    公  訴  人  臺灣板橋地方法院檢察署檢察官
    被      告  乙○○
    選任辯護人  許進德
                張修誠律師
                翁如玉律師
右列被告因違反槍砲彈藥刀械管制條例案件，經檢察官提起公訴（八十九年度偵字第
一二二一五號、第一四四八六號），甲○判決如左：
    主  文
乙○○未經許可，持有可發射子彈具有殺傷力之改造手槍，處有期徒刑壹年貳月，併
科罰金新臺幣貳萬元，罰金如易服勞役，以新臺幣玖佰元即銀元參佰元折算壹日。扣
案之改造手槍壹枝（槍枝管制編號0000000000）、制式口徑九ＭＭ子彈拾
顆（其中參顆彈底標記為Ｔ  Ｚ  Ｚ  ９４、參顆為ＡＣＰ  ＬＵＧＥＲ  ９ＭＭ、
壹顆為Ｇ．Ｆ．Ｌ．  ＬＵＧＥＲ  ９ＭＭ），均沒收之。
    事  實
一、乙○○於民國（下同）八十九年六月二十六日晚間某時，未經許可將具殺傷力之
    改造玩具手槍壹枝（槍枝管制編號0000000000號）與制式子彈拾顆（
    其中三顆彈底標記為Ｔ  Ｚ  Ｚ  ９４、三顆為ＡＣＰ  ＬＵＧＥＲ  ９ＭＭ、
    一顆為Ｇ．Ｆ．Ｌ．  ＬＵＧＥＲ  ９ＭＭ），置於其使用之車號ＣＤ－○八九
    ○號自用小客車（登記於其母江劉洋名下）行李廂中，且將該車停放於其開設檳
    榔攤即臺北縣中和市○○路一一三號附近路旁，而無故持有之。嗣於同年月二十
    七日零時十分許，經警據報前往臺北縣中和市○○路一一三號檳榔攤搜索，在附
    近發現上開車輛停放於路旁，而於該車後行李廂內查扣前揭有殺傷力之改造玩具
    手槍及制式子彈十顆。
二、案經內政部警政署刑事警察局移請臺灣板橋地方法院檢察署檢察官偵查起訴。
    理  由
一、右揭經警於其使用之車號ＣＤ－○八九○號自用小客車行李廂內查扣一只黑色皮
    包，皮包內置有改造玩具手槍一枝及制式子彈十顆一情，迭據被告乙○○於警訊
    、檢察官訊問及甲○調查審理時坦承不諱，並有上開改造玩具手槍一枝及制式子
    彈十顆扣案可證，且有搜索扣押證明筆錄在卷可稽。惟其矢口否認有何未經許可
    ，無故持有扣案槍彈之犯行，辯稱：八十九年六月二十六日晚間七時許，有一名
    綽號「咪咪」之年籍姓名不詳之成年男子，攜帶扣案之槍彈至渠開設之檳榔攤內
    ，「咪咪」並告以該槍彈是綽號「姐夫」之人寄放，不久即離去；同日晚間十一
    時許，「咪咪」再度至店內，向渠借車，於是渠將汽車鑰匙交與「咪咪」，八十
    九年六月二十七日凌晨即有警方至店內搜索，渠不知「咪咪」何時將車停於店外
    ，亦不知為何車內會有扣案之槍彈云云。
（一）、經查，扣案之改造玩具手槍一枝及子彈十顆，經送內政部警政署刑事警察局
        以性能檢驗法鑑定結果，認送鑑之手槍一枝（槍枝管制編號0000000
        000），係由玩具槍身加裝土造金屬滑套、金屬槍管等組合而成，機械性
        能良好，可擊發適用子彈，認具有殺傷力；送鑑子彈十顆，認均係制式口徑
        九ＭＭ子彈（其中三顆彈底標記為Ｔ  Ｚ  Ｚ  ９４、三顆為ＡＣＰ  ＬＵ
        ＧＥＲ  ９ＭＭ、一顆為Ｇ．Ｆ．Ｌ．  ＬＵＧＥＲ  ９ＭＭ），均具有殺
        傷力，此有該局八十九年七月三日刑鑑字第八三四九一號鑑驗通知書一件在
        卷可稽，足信扣案之物，為具有殺傷力之槍彈。
（二）、而現場執行搜索之警察庚○○於檢察官訊問時證言：「原本監控基隆地區之
        一個槍砲毒品集團，當天二十六日晚上得知乙○○聚集一批人準備要到三峽
        去報仇，後來我們即向基隆之檢察官聲請搜索票獲准，剛開始我們先控制現
        場，叫他們不要動，逐一搜索，後來先搜索機車及汽車，他機車之鑰匙沒在
        身上，乙○○就叫他太太從家裡拿來，在等乙○○太太拿鑰匙時，在乙○○
        身上搜索到一支汽車鑰匙，我就問他說這不是鑰匙，他說不是，是他汽車鑰
        匙，我們就從他身上搜到之鑰匙去開他汽車，並在他汽車後行李廂找到這把
        槍」、「（當時乙○○有無稱汽車借給咪咪之人？）沒有。他只說槍是他向
        別人借的。後來他在刑事局做筆錄時，他才說槍是向咪咪借來的」、「．．
        ．他先打電話要他女朋友拿機車鑰匙，後來他女朋友第一次拿錯了」（詳參
        臺灣板橋地方法院檢察署八十九年度偵字第一二二一五號卷第六十四頁至第
        六十五頁八十九年十月二日訊問筆錄）；其復於甲○調查時證言：「接獲線
        報的內容是有一批人要到三峽談判，接獲的時間是當天晚上，我們不知道是
        否真的有人去三峽，．．．線報的內容，是有人要到搜索的檳榔攤集合」、
        「我們去執行時，我們知道被告有車包含汽車及機車，就在被告檳榔攤右前
        方停汽車，鑰匙被告當初說不在身上，我就請被告太太把鑰匙拿過來，第一
        趟拿錯了鑰匙，汽、機車都打不開，第二趟就拿對鑰匙，我們就在汽車的後
        行李廂，找到手提包，手提包內有槍，剛開始沒有設定要搜那一部車，被告
        的車我們事先就知道了，我們在進去檳榔攤之前就有看到被告的汽車，我們
        進去搜索現場有問被告他的車，．．．我想起來了我當時有問被告你的車呢
        ，被告回答我說車在外面」、「車子跟檳榔攤很近，一出門就看得到，當時
        我們是一群人到被告的車子，我們為了戒護上的需要，將被告帶回檳榔攤，
        在被告目視可及的範圍內，我們打開車子搜索，我們在車內後行李箱搜到一
        個包包，覺得很奇怪，就將被告帶到車旁邊，就請被告將包包打開，他一開
        口就說東西不是他的，．．．這槍是有上油，所以比較採不到指紋，我和被
        告私下談的時侯，被告有告訴我說有要跟人家借，但他不確定什麼時侯放進
        車裡」、「（何時知道汽車是被告在使用？）．．．被告已經使用二、三天
        」、「其實知道槍已經很久了，當天接獲線報說可能會帶槍去處理事情」（
        詳參甲○九十年六月十二日訊問筆錄）；且證人即同日執行搜索之警察辛○○經甲○囑託臺灣南投地方法院法官訊問時證言：「（當知接獲線報時，是
        乙○○或丁○○或ＣＤ－○八九○號汽車或其他人、地、交通工具？）是鎖
        定乙○○，他的年籍資料最清楚，其他的人年籍並不清楚，當初是有線報有
        尋仇事件要發生，有歹徒集結，根據我們查槍的經驗，這時他們就會把槍帶
        出來，當時我們鎖定這群人的主要對象，就是乙○○」、「．．．一般槍枝
        送鑑指紋，均是不明所有人才會送鑑定，而本案我印象是車子他承認是他開
        的，而車子門鎖著，鑰匙在他身上，而槍枝是置於車上後行李箱內，當初他
        也承認槍枝是他的，所以我印象中本案並未送鑑定，．．．」（詳參九十年
        八月三十日訊問筆錄）；且警察己○○亦於檢察官訊問時證稱：「那部車子
        早就被我們鎖定了，因有線報，乙○○持有槍械」（詳參同前偵查卷第四十
        一頁八十九年八月二十九日訊問筆錄）；而上揭車號ＣＤ－○八九○號自用
        小客車，係於八十九年五月三十日登記於被告之母江劉洋名下，此有被告身
        分證與汽（機）車過戶登記書影本各一件在卷可稽。倘係因有人持槍尋仇，
        才由警方循車號追查，當不致於八十九年六月二十六日聲請時即表明搜索地
        點為「臺北縣中和市○○路一百十三號」，此觀諸搜索票記載即明，故被告
        及辯護人辯稱：係因有人持槍至三峽尋仇，警方可能循車號而查知被告云云
        ，應非可採。足見被告早為警方鎖定，才得以事先清查出登記於被告之母江
        劉洋名下之汽車係由被告使用，及被告平日停留地點，而聲請搜索票。因此
        ，證人庚○○、辛○○及己○○所證內容堪予採信。
（三）、雖證人戊○○於檢察官訊問時證言：「我有看到一個人來拿鑰匙，但不知是
        否為咪咪」（詳參同前偵查卷第四十頁反面八十九年八月二十八日訊問筆錄
        ）、嗣甲○訊問時證稱：「我曾經說過有看到一個人來拿鑰匙，我現在不能
        確定是不是看到一個人，拿鑰匙的人沒說什麼話」（詳參甲○九十年八月十
        四日訊問筆錄）；證人丁○○於檢察官訊問時證稱：「我們曾經認識咪咪這
        個人，他本人不知道，當天六月二十六日晚上七點多左右，我要離開檳榔攤
        時碰到咪咪進來買檳榔，我回來時已十一點多了，直到警察來搜索時，均未
        看到咪咪」（詳參同前偵查卷第五十頁反面八十九年九月十三日訊問筆錄）
        ；證人丙○○亦於檢察官訊問時證言：「有一個人進來向乙○○借車子，乙○○就順手從桌上交鑰匙給他，他是一個人來，進來沒有說什麼話借了車子
        就走了」（詳參同前偵查卷第五十一頁八十九年九月十三日訊問筆錄）、復
        於甲○調查時證稱：「．．．警察進來時我在檳榔攤裡。借車的人進來，他
        是一個人，他說要向乙○○借車子，乙○○就從桌上拿一串鑰匙給他，我沒
        有注意看到鑰匙上是否貼有標籤，我可以確定借車的是一個人進來檳榔攤，
        ．．．」（詳參甲○九十年八月二十九日訊問筆錄）。然就證人戊○○、丁○○或丙○○所證內容，均係咪咪一人前來，且伊等亦未見咪咪持有放置扣
        案槍彈之手提包或扣案槍彈，縱據證人戊○○、丁○○、丙○○證稱：咪咪
        於八十九年六月二十六日晚間確曾向被告借用車輛等語，亦無證據可認槍彈
        是咪咪在被告不知情之狀況下放置於車內。是被告所辯，應屬諉卸之詞，無
        足可採，扣案之槍彈應是被告自行放置於車內。事證明確，被告犯行洵堪認
        定。至被告雖有借車與咪咪，但缺乏積極證據足認被告有出借扣案槍彈之犯
        行，故尚難認被告有出借改造手槍及子彈罪行，附此敘明。
二、按被告乙○○非法持有可發射子彈具有殺傷力之改造手槍一枝、具有制式子彈十
    顆，核其所為，係犯槍砲彈藥刀械管制條例第十一條第四項之未經許可持有改造
    手槍罪及同法第十二條第四項未經許可持有子彈罪；而被告一持有行為，同時觸
    犯未經許可持有改造手槍罪及未經許可持有子彈罪，為想像競合犯，應從一較重
    論以未經許可持有改造手槍罪。爰審酌被告犯罪動機、目的、手段、對社會造成
    之危害，及其犯罪後曾坦承犯行時一切情狀，量處如主文所示之刑，且就併科罰
    金刑之部分，諭知易服勞役之折算標準，以示懲儆。雖槍砲彈藥刀械管制條例第
    十九條第一項規定：犯同條例第十一條之罪，經判處有期徒刑者，應於刑之執行
    完畢或赦免後，令入勞動場所強制工作，其期間為三年。然該規定不問對行為人
    有無預防矯治其社會危險性之必要，一律宣付強制工作三年，限制其中不具社會
    危險性之受處分人之身體身分自由部分，其所採之措施與所欲達成預防矯治之目
    的及需要程度，不合憲法第二十三條所定之比例原則，仍應依個案情節，在符合
    比例原則之情形下，適用上開強制工作之規定等情，業經司法院大法官於八十七
    年十二月十八日作成釋字第四七一號解釋。查被告未持扣案之改造手槍、子彈犯
    案或為其他不法行為，不具有一定之社會危險性，故甲○認被告無須宣付強制工
    作之保安處分，以符合憲法所定之比例原則，併此敘明。扣案之改造手槍一枝（
    槍枝管制編號0000000000）及制式子彈十顆（其中參顆彈底標記為Ｔ
      Ｚ  Ｚ  ９４、參顆為ＡＣＰ  ＬＵＧＥＲ  ９ＭＭ、壹顆為Ｇ．Ｆ．Ｌ．
    ＬＵＧＥＲ  ９ＭＭ），，為違禁物，應依刑法第三十八條第一項第一款規定沒
    收之。
據上論斷，應依刑事訴訟法第二百九十九條第一項前段，槍砲彈藥刀械管制條例第十
一條第四項、第十二條第四項，刑法第十一條前段、第五十五條、第四十二條第二項
、第三十八條第一項第一款、第二款，罰金罰鍰提高標準條例第二條，現行法規所定
貨幣單位折算新臺幣條例第二條，判決如主文。
本案經檢察官林宏松到庭執行職務
中    華    民    國      九十        年      十      月    十七      日
                                      臺灣板橋地方法院刑事第二庭
                                          法  官  高    玉    舜
右正本證明與原本無異。
如不服本判決，應於判決送達後十日內，向甲○提出上訴狀。
                                          書記官  田    世    杰
中    華    民    國      九十        年      十      月    十八      日
附錄本案論罪科刑法條全文：
槍砲彈藥刀械管制條例第十一條
未經許可，製造、販賣或運輸第四條第一款所稱其他可發射金屬或子彈具有殺傷力之
各式槍砲者，處五年以上有期徒刑，併科新台幣一千萬元以下罰金。
未經許可，轉讓、出租或出借前項所列槍砲者，處三年以上十年以下有期徒刑，併科
新台幣七百萬元以下罰金。
意圖供自己或他人犯罪之用，而犯前二項之罪者，處無期徒刑或七年以上有期徒刑，
併科新台幣一千萬以下罰金。
未經許可，持有、寄藏或意圖販賣而陳列第一項所列槍枝者，處一年以上七年以下有
期徒刑，併科新台幣七百萬元以下罰金。
第一項至第三項之未遂犯罰之。
槍砲彈藥刀械管制條例第十二條
未經許可，製造、販賣或運輸子彈者，處一年以上七年以下有期徒刑，併科新台幣五
百萬元以下罰金。
未經許可，轉讓、出租或出借子彈者，處六月以上五年以下有期徒刑，併科新台幣三
百萬元以下罰金。
意圖供自己或他人犯罪之用，而犯前二項之罪者，處三年以上十年以下有期徒刑，併
科新台幣七百萬元以下罰金。
未經許可，持有、寄藏或意圖販賣而陳列子彈者，處五年以下有期徒刑，併科新台幣
三百萬元以下罰金。
第一項至第三項之未遂犯罰之。


司法院資訊處製作；財團法人民間司法改革基金會備份。
